臺灣新北地方法院行政訴訟判決
                                      110年度交字第889號
原      告  阮上源
被      告  新北市政府交通事件裁決處
                    
代  表  人  李忠台（處長）
                    
訴訟代理人  黃曉妍律師

上列當事人間因交通裁決事件，原告不服被告民國110年11月29
日新北裁催字第48-CGNA00000號裁決，向本院提起行政訴訟，本
院判決如下：
    主  文
一、原告之訴駁回。
二、訴訟費用新臺幣300元由原告負擔。
    事實及理由
壹、程序方面：
    原告不服被告所為道路交通管理處罰條例第8條之裁決而提
    起撤銷訴訟，依行政訴訟法第237條之1，應適用交通裁決事
    件訴訟程序。本件因卷證資料已經明確，本院依同法第237
    條之7規定，不經言詞辯論，直接裁判。
貳、實體方面：
一、爭訟概要：
　　緣原告於民國（下同）110年11月29日1時21分許，駕駛車牌
    號碼000-000號普通重型機車（下稱系爭機車）而由新北市
    板橋區文化路1段435巷〈單行道〉違規逆向往自由路行駛，適
    為沿自由路執行巡邏勤務之新北市政府警察局海山分局新海
    派出所警員目睹，乃尾隨而於自由路51巷2號前予以攔截，
    旋於稽查時聞得原告散發酒氣，警員合理懷疑其違規酒後駕
    車，乃要求原告接受呼氣酒精濃度測試之檢定（下簡稱「酒
    測」），並告知拒測之法律效果（罰18萬元、駕照吊銷3年
    、機車扣車及上道路交通安全講習）後，於同日1時23分許
    ，原告仍明確表示拒測，警員遂以原告有「拒絕接受酒精濃
    度測試之檢定」之違規行為，當場填製新北市政府警察局掌
    電字第CGNA00000號舉發違反道路交通管理事件通知單予以
    舉發，記載應到案日期為110年12月29日前，並於110年11月
    29日移送被告處理，原告於110年11月29日到案聽候裁決（
    於110年12月1日填具「新北市政府交通事件裁決處交通違規
    案件陳述書」向被告陳述不服舉發）。嗣被告認原告有「拒
    絕接受酒精濃度測試之檢定」之違規事實，乃依道路交通管
    理處罰條例第35條第4項（前段）第2款及違反道路交通管理
    事件統一裁罰基準表等規定，以110年11月29日新北裁催字
    第48-CGNA00000號違反道路交通管理事件裁決書（下稱原處
    分），裁處原告罰鍰新臺幣（下同）18萬元、吊銷駕駛執照
    （註明：3年內不得重新考領），並應參加道路交通安全講
    習。原告不服，遂提起本件行政訴訟。
二、原告起訴主張及聲明：
（一）主張要旨：
   1、本人係任教社區大學25載有餘即屆退休之講師，於110年1
      1月29日晚參加學生舉辦之惜別會，因慣於早寢，學生盛
      情難卻以一杯紅酒致謝先行離席。當晚約12點半左右從新
      埔捷運站騎乘機車至板橋市自由路51巷口，經警攔檢交付
      證件配合調查。警方告知：「你酒駕是要上銬移送分局過
      夜喔。」，因當晚氣溫驟降，長年罹患高血壓急於返家服
      藥取暖。此時另一位警察告訴我：「你也可選擇拒絕酒測
      ，我們扣押你的機車你就可回家。」，我急於返家服藥於
      是簽收罰單。
　 2、事後經驗者臆測，警方語焉不詳急於成案，似有不當言詞
      誘導當事人犯罪之虞。姑念本人未有前科又不諳法則故被
      誘導認罪，請處予以適當之罰則。
（二）聲明：原處分撤銷。
三、被告答辯及聲明：
（一）答辯要旨：
   1、依本件違規申訴答辯報告書，警員於110年11月29日0時56
      分許，在執行勤務過程中，見原告騎乘系爭機車逆向駛出
      文化路1段435巷(檔案名稱「2021_1129_005747_461.MP4
      」影片時間：2021/11/29 00：56：53-00：56：55)，而
      上前攔查，原告之逆向行為已危害交通安全，警員之攔檢
      行為符合警察職權行使法第8條第1項第3款之規定；員警
      於盤問過程中發現原告身上散發濃厚酒氣，經詢問原告後
      ，原告自認確實有飲酒，經員警確認原告飲酒後已超過15
      分鐘，欲對其實施酒測，然經警員反覆而詳細告知原告法
      律效果後，原告表明已經知悉酒測之法律效果及拒測之法
      律效果並堅持拒絕酒測，詳細對話有本件違規影片及影片
      譯文可參。
   2、原告固於申訴書中辯稱「警察語焉不詳，有誘導犯罪之虞
      」，然同上所述，於影片中可見警員多次向原告陳述接受
      酒測及拒絕酒測之法律效果，原告對於法律效果亦知悉，
      並無警員誘導原告之情形，原告之主張應屬無理由。
　 3、再者，原告既為合法考領機車駕駛執照之人，有駕駛人基
      本資料為憑，且原告為具有正常智識程度之成年人，其對
      上述規定應已知之甚詳，並應確實遵守。是原告前揭所述
      ，無非單方所執之詞，委無足取。
（二）聲明：原告之訴駁回。
四、爭點：
　　警員是否有原告所指誘導拒測之情事？
五、本院的判斷：
（一）前提事實：
      爭訟概要欄所載之事實，除原告主張係因遭警員誘導而拒
      測外，其餘事實業據二造所不爭執，且有舉發違反道路交
      通管理事件通知單影本1紙、違規歷史資料查詢報表影本1
      紙、原處分影本1紙、新北市政府交通事件裁決處交通違
      規案件陳述書影本1紙、新北市政府警察局海山分局110年
      12月17日新北警海交字第1103972482號函影本1份、行進
      路線圖影本1紙、新北市政府警察局海山分局交通違規申
      訴答辯報告書影本1紙、新北市政府警察局海山分局新海
      派出所酒駕拒測現場蒐錄擷取譯文影本1份、機車車籍查
      詢影本1紙（見本院卷第55頁、第61頁、第63頁、第67頁
      、第71頁、第72頁、第73頁、第75頁、第77頁、第78頁、
      第81頁、第83頁）、警員採證錄影擷取畫面16幀（見本院
      卷第89頁至第129頁〈單數頁〉）及警員採證錄影光碟1片（
      置於本院卷卷末存置袋）足資佐證，是除原告主張部分外
      ，其餘事實自堪認定。
（二）警員並無原告所指誘導拒測之情事：
   1、應適用之法令：
    ⑴警察職權行使法第8條第1項：
      警察對於已發生危害或依客觀合理判斷易生危害之交通工
      具，得予以攔停並採行下列措施：
      一、要求駕駛人或乘客出示相關證件或查證其身分。
      二、檢查引擎、車身號碼或其他足資識別之特徵。
      三、要求駕駛人接受酒精濃度測試之檢定。
    ⑵司法院釋字第699號解釋：
      依法維持公共秩序，保護社會安全，防止一切危害，促進
      人民福利，乃警察之任務（警察法第二條規定參照）。警
      察對於已發生危害或依客觀合理判斷易生危害之交通工具
      ，得予以攔停，要求駕駛人接受酒精濃度測試之檢定（以
      下簡稱酒測；警察職權行使法第八條第一項第三款、刑法
      第一百八十五條之三、道路交通管理處罰條例第三十五條
      及道路交通安全規則第一百十四條第二款規定參照），是
      駕駛人有依法配合酒測之義務。
    ⑶道路交通管理處罰條例：
　　  ①第3條第8款：
        本條例用詞，定義如下：八、車輛：指非依軌道電力架
        設，而以原動機行駛之汽車（包括機車）、慢車及其他
        行駛於道路之動力車輛。
      ②第35條第1項第1款、第4項第2款：
　　　　汽機車駕駛人，駕駛汽機車經測試檢定有下列情形之一
        ，機車駕駛人處新臺幣一萬五千元以上九萬元以下罰鍰
        ，汽車駕駛人處新臺幣三萬元以上十二萬元以下罰鍰，
        並均當場移置保管該汽機車及吊扣其駕駛執照一年至二
        年；附載未滿十二歲兒童或因而肇事致人受傷者，並吊
        扣其駕駛執照二年至四年；致人重傷或死亡者，吊銷其
        駕駛執照，並不得再考領：一、酒精濃度超過規定標準
        。汽機車駕駛人有下列各款情形之一者，處新臺幣十八
        萬元罰鍰，並當場移置保管該汽機車、吊銷其駕駛執照
        及施以道路交通安全講習；如肇事致人重傷或死亡者，
        吊銷其駕駛執照，並不得再考領：二、拒絕接受第一項
        測試之檢定。
    ⑷違反道路交通管理事件統一裁罰基準及處理細則第19條之2
      第5項第1款第1目：
　　　汽車駕駛人拒絕配合實施本條例第三十五條第一項第一款
      檢測者，應依下列規定處理：
      一、告知拒絕檢測之法律效果：
      （一）拒絕接受酒精濃度測試檢定者，處新臺幣十八萬元
            罰鍰，吊銷駕駛執照；肇事致人重傷或死亡者，並
            得沒入車輛。
    ⑸按「本細則依道路交通管理處罰條例第九十二條第四項規
      定訂定之。」、「處理違反道路交通管理事件之程序及統
      一裁罰基準，依本細則之規定辦理。前項統一裁罰基準，
      如附件違反道路交通管理事件統一裁罰基準表。」，違反
      道路交通管理事件統一裁罰基準及處理細則第1條、第2條
      第1項、第2項分別亦有明定，是違反道路交通管理事件統
      一裁罰基準及處理細則即係基於法律之授權所訂定，而該
      處理違反道路交通管理事件之統一裁罰基準（即「違反道
      路交通管理事件統一裁罰基準表」）已考量「違反事件」
      、「法條依據」、「法定罰鍰額度或其他處罰」、「違規
      車種類別或違規情節」、「期限內繳納或到案聽候裁決者
      」、「逾越應到案期限30日內，繳納罰鍰或到案聽候裁決
      者」、「逾越應到案期限30日以上60日以內，繳納罰鍰或
      到案聽候裁決者」、「逾越應到案期限60日以上，繳納罰
      鍰或逕行裁決處罰者」等因素，作為裁量之標準，並未違
      反授權之目的及裁量權之本質，是其不僅直接對外發生效
      力，且被告亦應受其拘束而適用之。
   2、查原告於前揭時、地，駕駛機車而逆向行駛，違反道路交
      通管理處罰條例第45條第1項之規定，則警員乃予以攔截
      ，並因聞得原告散發酒氣，乃要求原告接受酒測，核屬符
      合警察職權行使法第8條及司法院釋字第699號解釋意旨，
      於法自屬有據，原告自有配合之義務，嗣經警員正確告以
      拒絕酒測之法律效果（罰18萬元、駕照吊銷3年、機車扣
      車及上道路交通安全講習）後，原告仍明確表示拒絕酒測
      ，警員遂當場填製舉發違反道路交通管理事件通知單予以
      舉發，記載應到案日期為110年12月29日前，並於110年11
      月29日移送被告處理，嗣原告於110年11月29日到案聽候
      裁決，並於110年12月1日填具「新北市政府交通事件裁決
      處交通違規案件陳述書」陳述不服舉發等情，均業如前述
      ，是被告據之認原告有「拒絕接受酒精濃度測試之檢定」
      之違規事實，乃以原處分裁處原告前揭處罰內容，觀諸前
      開規定，依法洵屬有據。
   3、雖原告執前揭情詞而為主張；惟查：
    ⑴前揭新北市政府警察局海山分局新海派出所酒駕拒測現場
      蒐錄擷取譯文如下：
　　　原告：我還是以照顧小狗為先。
　　　警員：所以你要拒測嗎？
　　　原告：沒辦法，因為人要吃飯，狗也要吃飯，不好意思  
            耽誤。
　　　警員：等一下，我問你，我現在這個是拒絕酒測，我按  
            下去，你就不能反悔了，你是否清楚？罰18萬、  
            駕照吊銷3年、然後機車要扣車、要上道路交通安 
             全講習。
　　　原告：機車要扣多久？
　　　警員：扣車就是你要先繳罰單，第1期繳完辦好就可去把 
             車領回來了？你確定要拒測？拒測你都清楚吼？
　　　原告：其實你們是．．．。
　　　警員：我現在問你，你回答就好。
　　　原告：你們是哪個單位？
　　　警員：我們海山分局新海派出所。
　　　警員：所以你要拒測嗎？拒絕酒測？
　　　原告：因為我負責小狗的問題。
　　　警員：所以確定嗎？你要拒測？
　　　原告：你說要罰18萬。
　　　警員：對。所以你要拒測？
　　　原告：（點頭未講話）
　　　警員：好。那我按了，按了就不能反悔。
　　　原告：今天你們總算是釣到一條大魚吼。
　　⑵由上開警員與原告之對話內容以觀，警員於正確告知拒絕
      酒測之法律效果後，經4次詢問原告是否要拒測，而讓原
      告於自由意識下選擇測或不測，然原告最終仍明確表示選
      擇拒測，則原告空言遭警員「誘導拒測」自屬無據；至於
      原告所指警員告知「你酒駕是要上銬移送分局過夜」一節
      ，亦係若遭認定涉犯「公共危險」罪名後之處理程序，並
      非虛構不實，更係供原告作成拒測與否決定之參考，是此
      部分自非屬「誘導」。
（三）本件判決基礎已經明確，兩造其餘的攻擊防禦方法及訴訟
      資料經本院斟酌後，核與判決結果不生影響，無一一論述
      之必要，一併說明。
（四）本件第一審裁判費為300元，所以確定第一審訴訟費用額
      為300元，由原告負擔。
六、結論：原處分並無違誤，原告訴請撤銷為無理由，應予駁回
    。
中　　華　　民　　國　 111　　年　　3 　　月　　23　　日
                  行政訴訟庭  法  官  陳鴻清
一、上為正本係照原本作成。
二、如不服本判決，應於判決送達後20日內，向本院提出上訴狀
    並表明上訴理由（原判決所違背之法令及其具體內容或依訴
    訟資料可認為原判決有違背法令的具體事實），其未載明上
    訴理由者，應於提出上訴後20日內向本院補提理由書（上訴
    狀及上訴理由書均須按他造人數附繕本，如未按期補提上訴
    理由書，則逕予駁回上訴），並應繳納上訴裁判費新臺幣75
    0元。
                              書記官  李玉秀
中　　華　　民　　國　 111　　年　　3 　　月　　23    日